【裁判字號】    96,交訴,45
【裁判日期】    970324
【裁判案由】    公共危險等
【裁判全文】
臺灣宜蘭地方法院刑事判決              96年度交訴字第45號
公  訴  人  臺灣宜蘭地方法院檢察署檢察官
被      告  甲○○
選任辯護人  簡坤山律師
上列被告因公共危險等案件，經檢察官提起公訴（96年度偵字第
4345、4738 號），本院判決如下：
    主  文
甲○○駕駛動力交通工具肇事，致人死亡而逃逸，處有期徒刑壹
年；又因過失致人於死，處有期徒刑壹年。應執行有期徒刑壹年
拾月。
被訴服用酒類，不能安全駕駛動力交通工具而駕駛部分，無罪。
    事  實
一、甲○○前因交通違規事件，其駕駛執照自民國96年3月6日起
    即遭吊扣，其於吊扣駕駛執照期間即96年10月24日晚間10時
    許，無照駕駛車牌號碼U2-2306 號自小客車，沿宜蘭縣冬山
    鄉○○路○段由北往南方向行駛，嗣行經冬山路3段209 號前
    時，原應注意車前狀況，隨時採取必要之安全措施，且該處
    係柏油路面、路面無缺陷、無障礙物、視距良好等情況，並
    無不能注意之情事，竟因撿拾掉落之行動電話，而疏未注意
    車前狀況，自後追撞前方同車道由丙○○騎乘搭載陳冠伶之
    車牌號碼XLP-118 號重型機車，丙○○、陳冠伶當場彈飛倒
    地，致丙○○受有左側髖部挫傷之傷害，陳冠伶則受有頭部
    外傷併顱骨開放性骨折、顱內損傷、腦腫、蜘蛛網膜下腔出
    血、顱內出血併腦室內出血、顏面及頭皮多處撕裂傷等傷害
    ，經送醫急救，陳冠伶仍於96年11月16日因頭部開放性骨折
    併顱內出血不治死亡。甲○○知悉業已肇事，有人員傷亡之
    可能，竟為脫免刑責，未停車查看即行逃離現場，並於25日
    上午9 時許，將該車駛往宜蘭縣冬山鄉○○路○段578號寶順
    修車廠，委由不知情之王永豪換裝因撞擊而毀損之前擋風玻
    璃，嗣於10月28日，始為警循線查獲。
二、案經丙○○、陳冠伶之父乙○○訴由宜蘭縣警察局羅東分局
    報請臺灣宜蘭地方法院檢察署檢察官偵查起訴。
    理  由
壹、程序部分：
一、按被告以外之人於審判外之言詞陳述，除法律別有規定外，
    不得作為證據，刑事訴訟法第159條第1項定有明文。查被告
    於本院97年1月30 日審理程序中爭執證人王永豪於警詢中陳
    述之證據能力，公訴人亦表示無意見，是本院於是日當庭諭
    知證人王永豪於警詢時之供述無證據能力，先予敘明。
二、按被告以外之人於審判外之言詞或書面陳述即便不符合刑事
    訴訟法第159條之1至第159條之4等規定，然經當事人於審判
    程序同意作為證據，法院審酌該言詞或書面陳述作成時之情
    況，認為適當者，亦得作為證據；當事人、代理人或辯護人
    於法院調查證據時，知有刑事訴訟法第159條第1項不得作為
    證據之情形，而未於言詞辯論終結前聲明異議者，視為有上
    開同意，同法第159條之5定有明文。除證人王永豪之警詢陳
    述外，其餘人證於警詢、偵查中之陳述及卷附之診斷證明書
    、道路交通事故現場圖、道路交通事故調查報告表、宜蘭縣
    警察局羅東分局偵辦甲○○涉嫌肇事逃逸案偵查報告、臺灣
    宜蘭地方法院檢察署法醫檢驗報告書、相驗屍體證明書、宜
    蘭縣警察局羅東分局轄內甲○○車禍肇事逃逸案現場勘查報
    告等書證，其性質雖屬傳聞證據，惟當事人於本院準備程序
    及審理程序中均表示無意見，並同意以之作為本案調查之對
    象，於調查證據時，經逐一告以要旨，當事人亦就證據之真
    實性為陳述，而未就證人於警詢、偵查中證述內容及相關書
    證之合法性或證據能力為爭執，依上開規定，應認除證人王
    永豪之警詢陳述外，其餘人證、書證均具證據能力。
貳、實體部分：
一、有罪部分：
（一）認定犯罪事實所憑之證據及理由：
    上開犯罪事實業據被告甲○○坦承不諱，核與被害人丙○○
    、乙○○、證人李聰成、王貴仁於警詢、偵查中、證人王永
    豪於偵查中所述情節大致相符，復有羅東博愛醫院診斷證明
    書2 紙、道路交通事故現場圖、道路交通事故調查報告表、
    宜蘭縣警察局羅東分局偵辦甲○○涉嫌肇事逃逸案偵查報告
    、臺灣宜蘭地方法院檢察署法醫檢驗報告書、相驗屍體證明
    書、宜蘭縣警察局羅東分局轄內甲○○車禍肇事逃逸案現場
    勘查報告各1 份、宜蘭縣警察局羅東分局順安派出所拍攝之
    現場照片33張、宜蘭縣警察局羅東分局刑案現場勘查照片10
    張及羅東分局轄內甲○○車禍肇事逃逸案現場照片161 張在
    卷可參，足認被告犯行明確。又被告本應注意注意車前狀況
    ，隨時採取必要之安全措施，且該時並無不能注意之情事，
    竟疏未注意，肇致被害人丙○○受傷、陳冠伶死亡，被告之
    過失行為與被害人丙○○之傷害及陳冠伶之死亡結果間具相
    當因果關係，犯行明確，應依法論科。
（二）論罪科刑之理由：
    核被告所為，係犯刑法第185條之4肇事逃逸罪、第276條第1
    項過失致死罪、第284條第1項之過失傷害罪。被告一過失行
    為，致人死傷，係一行為觸犯數罪名，為想像競合犯，應從
    一重論以過失致死罪。被告所犯肇事逃逸罪及過失致死罪，
    罪名不同，行為亦殊，應予分論併罰。又汽車駕駛執照為駕
    駛汽車之許可憑證；駕駛執照吊扣期間駕車者，應處汽車駕
    駛人罰鍰並當場禁止其駕駛，此觀道路交通安全規則第50條
    第1項前段及道路交通管理處罰條例第21條第1項第5 款規定
    自明，是駕駛執照被吊扣，在處分期間內即無許可駕駛汽車
    之憑證，絕對禁止駕車，應認屬無照駕駛，司法院82年3 月
    30日廳刑一字第05283號、最高法院91年度台上字第5274 號
    分別著有函釋及判決可資參照，被告之駕駛執照自96年3月6
    日起至97年3月5日止遭吊扣，有交通部公路總局臺北區監理
    所宜蘭監理站97年2月21日北監宜四字第0976000997 號函附
    之違規查詢報表在卷可考，其於駕照遭吊扣期間駕車，屬無
    照駕駛，因而致人死傷，依法應負過失致死、過失傷害之刑
    事責任，爰依道路交通管理處罰條例第86條第1 項之規定加
    重其刑。爰審酌被告犯後坦承犯行，態度尚佳，前有數次因
    酒駕遭吊扣駕照之紀錄，有交通部公路總局臺北區監理所宜
    蘭監理站97年2月21日北監宜四字第0976000997 號函附之違
    規查詢報表在卷可參，復曾為本院88年羅簡字第122 號判決
    判處罰金新臺幣8,000 元確定，有臺灣高等法院被告前案紀
    錄表在卷可稽，顯見其駕駛習慣不佳，又被告肇事後迄今仍
    未能賠償被害人及其家屬，徵得被害人及其家屬之原諒，因
    其疏失肇致寶貴生命之消逝及人身之傷害及其高中畢業之智
    識程度等情狀，分別量處如主文所示之刑，並定其應執行刑
    。
二、無罪部分：
（一）公訴意旨略以：被告於96年10月24日下午2 時許，在宜蘭
      縣冬山鄉某處釣蝦場，飲用啤酒2、3罐後，已達不能安全
      駕駛動力交通工具之程度，仍駕駛車牌號碼U2-2306 號自
      小客車，沿宜蘭縣冬山鄉○○路○ 段由北往南方向行駛，
      因認被告涉有刑法第185條之3酒後駕車罪嫌。
（二）按犯罪事實應依證據認定之，無證據不得認定犯罪事實，
      刑事訴訟法第154條第2項定有明文。又被告之自白不得作
      為有罪判決之唯一證據，仍應調查其他必要之證據，以查
      其是否與事實相符，刑事訴訟法第156條第2項亦定有明文
      。
（三）檢察官起訴被告甲○○涉犯上開罪嫌，無非以被告於警詢
      、偵查中曾稱：於96年10月24日下午2時許曾喝啤酒2瓶等
      語，再佐以證人王永豪於警詢時稱：被告只告知伊於冬山
      鄉因酒醉肇事而發生交通事故等語，推論被告涉犯刑法第
      185條之3罪嫌，然被告堅詞否認有何酒後駕車犯行，辯稱
      ：伊是下午2時許飲酒，肇事時已是晚間10 時許，時間過
      了這麼久，已經代謝掉了等語，經查：證人王永豪於警詢
      時之陳述屬被告以外之人於審判外陳述，本院依刑事訴訟
      法第159條第1項，認無證據能力已詳如前述，是此部分除
      被告之供述外，已別無其他事證可資佐證，被害人丙○○
      雖稱：被告加速逃逸，顯然是酒駕後故意不停車云云，然
      此僅係個人之推論，別無其他事證可資相佐；乙○○雖亦
      具狀稱：伊曾向常喝酒之人請教，倘若只喝1、2瓶啤酒，
      隔天即可酒退，但依據修車廠人員口述，肇事者第2 天修
      車時還滿身酒臭味，顯見不只喝1、2瓶啤酒云云，然此亦
      係聽聞他人於審判外之陳述，且公訴人及告訴人乙○○於
      本院審理時均未聲請調查證據，是其所言亦無查證可能，
      是此部分事證不足，尚未能使本院形成被告有罪之心證，
      揆諸首揭說明，依法應為被告無罪之諭知。
據上論斷，應依刑事訴訟法第299條第1項前段、第301條第1項，
道路交通管理處罰條例第86條第1項，刑法第185條之4、第276條
第1項、第284條第1項、第55條、第51條第5款，刑法施行法第1
之1條第1項、第2項前段，判決如主文。
本案經檢察官張立言到庭執行職務。
中    華    民    國    97    年    3    月     24    日
                  刑事第二庭審判長法  官  黃永勝
                                  法  官  鄭貽馨
                                  法  官  楊坤樵
以上正本證明與原本無異。
如不服本判決應於收受本判決後10日內向本院提出上訴書狀，並
應敘述具體理由。若未敘述理由者，應於上訴期間屆滿後20日內
向本院補提理由書狀 (均須按他造當事人之人數附繕本)。
                                  書記官  謝佩欣
中    華    民    國    97    年    3    月     25    日
附錄本案論罪科刑法條全文：
中華民國刑法第185條之4
駕駛動力交通工具肇事，致人死傷而逃逸者，處 6 月以上 5 年
以下有期徒刑。
第276條第1項
因過失致人於死者，處 2 年以下有期徒刑、拘役或 2 千元以下
罰金。
第284條第1項
中華民國刑法第284條第1項
因過失傷害人者，處 6 月以下有期徒刑、拘役或 5 百元以下罰
金，致重傷者，處1年以下有期徒刑、拘役或5百元以下罰金。


司法院資訊處製作；財團法人民間司法改革基金會備份。
